臺灣高雄地方法院民事判決　　　　　　 100年度訴字第1129號
原　　　告　許五郎
被　　　告　許文興
上列當事人間請求返還獲利金事件，本院於民國100年9月21日言
詞辯論終結，判決如下：
  主  文
原告之訴及假執行之聲請均駁回。
訴訟費用由原告負擔。
  事實及理由
一、原告主張：原告於民國77年12月10日與訴外人即其父許海參
    訂立協議書（下稱系爭協議書，見本院卷第10頁），約定合
    資購買高雄市○○區○○街38巷11號3樓之3房屋（下稱系爭
    房屋），頭期款由許海參支付，分期付款部分則由原告負責
    繳納。然原告正常繳納24期後，許海參竟在未知會原告之情
    形下，擅自賣掉系爭房屋並因此獲利新臺幣（下同）300萬
    元。嗣許海參將其所得金錢均交由其次子即被告保管，故原
    告偕同許海參及訴外人即高雄市鹽埕區沙地里里長蔡鎮興於
    84年間至被告位於高雄市○○區○○路87號之工廠，經許海
    參要求被告交付原告應得之150萬元款項，被告亦當場允諾
    （下稱系爭口頭協議）。詎被告自此避不見面，為此爰依民
    法第268條及兩造之系爭口頭協議提起本訴等語。並聲明：
    (一)被告應給付原告150萬元，及自起訴狀繕本送達翌日起至
    清償日止，按週年利率5％計算之利息。(二)願供擔保，請准
    宣告假執行。
二、被告則以：被告對於原告與許海參間合資購買系爭房屋並訂
    立系爭協議書乙事，完全不知情。被告從未涉入原告與許海
    參之糾紛，亦未曾收到許海參150萬元，更未曾同意給付原
    告150萬元。原告請求縱然屬實，系爭協議書為許海參、原
    告所簽立，原告亦僅得向許海參請求，而不得向其請求，且
    其請求權自78年起算，至今已罹於時效，原告主張並無理由
    等語，資為抗辯。並聲明：(一)原告之訴及假執行之聲請均駁
    回。(二)願供擔保，請准宣告免為假執行。
三、兩造不爭執事項為：
（一）兩造為兄弟關係。
（二）原告與許海參合資投資之標的為系爭房屋。
（三）系爭協議書上許海參之印文為真正。
四、本件爭點為：
（一）被告有無同意代許海參給付原告投資獲利金150萬元？
（二）原告之請求權是否罹於時效？
五、本件得心證之理由：
（一）按當事人主張有利於己之事實者，就其事實有舉證之責任
      。查原告主張：其與父親許海參合資購買房屋，許海參擅
      自將房屋出售，獲利300萬元，將其中150萬元交給被告云
      云，為被告所否認，原告對此亦未提出任何證據以實其說
      ，自無從認定其主張之真實。又原告主張系爭口頭協議存
      在一事，無非係以證人蔡鎮興之證詞為唯一佐證，惟參諸
      證人蔡鎮興於本院證稱：「這過程已經10幾年了，原告拜
      託我載他去潮州一家安養院，載許海參到被告公司，我知
      道有一條金額數目很大的糾紛，好像是許海參叫被告拿錢
      給原告。」、「（多少錢你知道嗎？）我不記得了，好像
      是房子賣掉之後的金額要分給原告。」等語（見本院卷第
      46-47頁），衡諸蔡鎮興僅於84年間搭載於原告前往被告
      公司協議，對於該糾紛過程並未參與，對於糾紛過程、金
      額亦不清楚，而事發距今已逾15年，其對於協議之過程、
      內容，記憶是否清晰、正確，已屬有疑，況蔡鎮興於當庭
      辨識兩造本人時，亦陳稱：「我不認識被告，原告是我的
      里民。」，足見其面對被告本人時，尚不認識被告為誰，
      又豈能明確記憶被告於84年時，是否在場而曾為系爭口頭
      協議，堪認證人蔡鎮興之證詞顯有瑕疵，要不足採。復參
      諸系爭口頭協議之金額非微，惟兩造竟未曾就上開協議有
      任何書面之簽立，亦屬有違常理，是原告對於系爭口頭協
      議之存在，舉證要屬不足，其主張被告應給付其150萬元
      云云，自屬無據，不應准許。
（二）又按請求權，因15年間不行使而消滅；時效因請求而中斷
      者，若於請求後6個月內不起訴，視為不中斷，民法第125
      、130條定有規定。查原告於本院100年9月21日言詞辯論
      程序中主張：其請求權基礎係基於84年間其與蔡鎮興前往
      被告住處協商時，被告同意給付其150萬元獲利金之系爭
      口頭協議等語（見本院卷第71頁），惟被告除否認有上開
      協議外，並提出時效抗辯，辯稱：我不知道有這件事情，
      就算有，時效也消滅了等語（見本院卷第36頁），是系爭
      協議縱使存在，其請求權時效自84年間起算15年，亦已於
      99年間罹於時效。原告雖陳稱：我每年都有向原告請求等
      語，惟其對於系爭口頭協議從未曾起訴一事，業經其自承
      在卷，參諸前開說明，其請求自不生中斷時效之效力，故
      原告遲至100年2月17日方於本院提起訴訟，被告以此主張
      時效抗辯，即屬有理，原告之請求權縱使存在，亦已罹於
      消滅時效。
六、綜上所述，原告對於系爭口頭協議之舉證要屬不足，而其請
    求權亦已罹於時效，其本於系爭口頭協議，請求被告給付
    150萬元，及起訴狀繕本送達翌日起至清償日止按年息5％計
    算之利息，為無理由，應予駁回。又其訴既經駁回，則其假
    執行之聲請即失所附麗，應併予駁回。
七、本件事證已臻明確，兩造其餘攻擊、防禦，經審酌後，認均
    與本件之判決結果無影響，爰不一一論述，併予敘明。
八、結論：本件原告之訴為無理由，依民事訴訟法第78條，判決
    如主文。
中    華    民    國    100    年    10    月    5    日
                   民事鳳山分庭 審判長法  官 楊富強
                                      法  官 吳芝瑛
                                      法  官 張琬如
以上正本係照原本作成。
如不服本判決，應於送達後20日內，向本院提出上訴狀並表明上
訴理由，如於本判決宣示後送達前提起上訴者，應於判決送達後
10日內補提上訴理由書（須附繕本）。
中    華    民    國   100    年    10    月    6     日
                                      書記官 劉國偉